臺灣士林地方法院刑事判決　　　　　　　　　　　　　九十一年度易字第六四號
　　公　訴　人　臺灣士林地方法院檢察署檢察官
　　被　　　告　乙○○
右列被告因恐嚇取財案件，經檢察官聲請簡易判決處刑（九十一年度偵字第六八五二
號號），本院士林簡易庭認不宜以簡易判決處刑（九十一年度士簡字第二七九號），
改由本院依通常程序審理判決如左：
    主  文
乙○○幫助意圖為自己不法之所有，以恐嚇使人將本人之物交付，處有期徒刑肆月，
如易科罰金，以參佰元折算壹日。
    事  實
一、乙○○明知提供其銀行帳戶予不明人士，易為歹徒作為財產犯罪之工具，竟於民
    國（下同）九十年八月間見報紙上刊登收購銀行存摺之廣告，預見刊登廣告之不
    詳姓名成年男子，欲開設金融帳戶作為犯罪之用，且不違背其本意，仍基於幫助
    該不詳姓名成年男子之不確定犯罪故意與刊登廣告不詳姓名之成年男子聯絡，同
    意以一個帳戶新台幣（下同）一千元之代價，開立銀行帳戶出售予對方使用，乙
    ○○並於九十年八月十六日，依照對方之指示，至萬泰商業銀行新竹分行（以下
    簡稱萬泰銀行）辦理開戶，而於辦妥後之二周內某日，在台北縣五股交流道下，
    將上開帳戶之存摺、金融卡及印章賣給不詳姓名之成年男子，該名男子則給付一
    千元予乙○○。嗣該不詳姓名之成年男子即意圖為自己不法之所有，於同年八月
    三十日凌晨四時許，在台中市○○里○○街五十五號前，竊取甲○○所有車號Ｍ
    Ｐ—一五五七號之自小客車一部，得手後，於同日下午一時許，以電話向甲○○
    恐嚇稱該車在其手上，如想取回車子，即將十五萬元匯入其所指定乙○○所申領
    之萬泰銀行上開帳戶內，始告知車子的停放處等語，致甲○○心生畏懼，並經甲
    ○○與對方討價還價而以五萬元達成協議。於是甲○○在當天下午一時五十分許
    ，至萬泰商業銀行台中分行以無摺電匯之方式，將五萬元匯入前述乙○○帳戶；
    隨後陳某就在同年九月五日上午八時許，在台中市○區○○○路與美村路口尋獲
    該車，經警循線調查，始查知上情。
二、案經台中市政府警察局第三分局報告台灣台中地方法院檢察署檢察官呈請台灣高
    等法院檢察署令轉台灣士林地方法院檢察署檢察官偵查聲請逕以簡易判決處刑。
    理  由
一、被告乙○○，對於右揭犯罪事實固坦承開立帳戶後以一千元之代價出售萬泰商業
    銀行前述帳號之存摺、金融卡及印章予不詳姓名之成年男子使用等情；但否認有
    幫助竊盜及恐嚇取財犯行，辯稱：那時剛好週轉不靈，看報紙上面寫要收買存摺
    ，我一共陸續賣了十本存摺，對方給我一萬元，說是公司要周轉用的。另被告於
    偵查中亦辯稱：「當初沒想那麼多，對方向我說不是拿去做壞事，所以我才賣給
    他。」云云。然查，被告於偵查中檢察官訊問被告以：「你有懷疑對方是要拿帳
    戶來犯罪使用？」，其答稱：「有點懷疑。」，又訊以：「你知最近兩年，有人
    用別人帳戶當作犯罪工具？」其答以：「有」等語。另其於本院審理時供稱其之
    前有與銀行往來之經驗，不認識買帳戶的人，他們都用假名字，他們刊登報紙有
    留手機，但後來都打不通了等語。按現今申請金融機構存款帳戶及金融卡至為簡
    便，也無需費用。且一般人必基於相當之信任關係及特定原因始會將帳戶出借他
    人，若不告知自己真實姓名住所，登報收購或租用他人帳戶使用，顯為隱匿自己
    身分以規避查緝，依一般人之智識經驗，應可預見登報收買或租用帳戶使用者，
    係為從事財產犯罪情事；且對方既為成年男子又經營公司，若真有公司周轉而有
    銀行帳戶之需求，大可以親友、同事或員工等名義前往銀行申請帳戶，衡情豈有
    登報花錢收買他人之帳戶之理。再參酌被告年逾二十五歲，於偵查及審理時自承
    曾在新竹科學園區工作，又有在銀行開戶往來之經驗，並非至愚之人，依其智識
    、經驗應知申請帳戶供作合法用途，實無須收買他人之帳戶，縱其對該犯罪集團
    如何實施恐嚇取財具體事項沒有全部認識，但其提供帳戶供犯罪集團使用，對該
    犯罪集團從事非法之行為，實施恐嚇取財，應能有所預見，而其仍提供前開帳戶
    予以助力，則其有幫助他人實施恐嚇取財犯罪之不確定故意至明。雖被告或將因
    無從掌握他人從事犯罪之類型，而可能因他人從事重罪（如擄人勒贖）或輕罪（
    如恐嚇取財、詐欺等）犯行，負擔或重或輕之罪刑。惟此一不確定風險，應由出
    售帳戶供他人犯罪使用之被告承擔，而非被害人或社會大眾承擔。此外並有匯款
    回條、萬泰商業銀行存款業務往來申請書、萬泰銀行帳戶資金往來資料等附卷可
    稽，被告幫助恐嚇取財之犯行，足以認定。
二、核被告所為，係犯刑法第三百四十六條第一項之恐嚇取財罪。其係基於幫助犯罪
    之不確定故意，而為構成要件以外之行為，為幫助犯，依刑法第三十條第二項之
    規定，按正犯之刑減輕之。爰審酌被告任意提供金融存摺及提款卡予陌生人使用
    ，助長日熾財產犯罪氣焰，危害社會善良風氣及交易及財產之安全，更影響金融
    秩序，惡性非輕，及其犯罪之目的、動機、品性、犯後態度等一切情狀，量處有
    期徒刑四月，並依法諭知易科罰金之折算標準，以資懲儆。
三、另公訴意旨認被告前開提供帳戶之行為，另犯幫助竊盜罪，惟查：被告僅提供銀
    行帳戶予他人使用，被告於提供該帳戶時雖可預見，其與不詳姓名之成年男子將
    以該帳戶供被害人匯款之財產犯罪使用，至於不詳姓名之成年男子竊車之行為，
    與該帳戶並無直接關係，尚難認被告提供該帳戶對於不詳姓名之成年男子的竊盜
    行為有何助力，也非被告出售帳戶時所得預見，故公訴人認被告有上開幫助竊盜
    罪嫌，實屬無據。惟因公訴人認被告前述竊盜部分，與上述有罪部分，有牽連犯
    之裁判上一罪關係，爰不另為無罪之諭知。
四、另台灣士林地方法院檢察署九十一年度偵字第一○七一九號併案意旨略以：被告
    意圖為自己不法之所有，夥同不詳歹徒共組詐欺集團，於九十一年二月五日，以
    刊登貸款廣告須付手續費為由，使被害人林知堯因急需用錢不疑有詐，而匯款四
    萬元至被告所出售之中興商業銀行中壢分行帳號000000000000號帳
    戶內，因認被告涉有幫助詐欺罪嫌。惟查：刑法上之幫助犯以正犯已經犯罪為構
    成要件，故幫助犯無獨立性，如無他人犯罪行為之存在，幫助犯即無由成立。而
    詐欺罪與恐嚇取財罪之構成要件並不相同，無法成立連續犯。另併案所指之帳戶
    開戶日期係九十年九月十九日，此有被告開戶申請書影本附卷可參，也與本件有
    罪部分之帳戶開戶日期不同，相隔逾一個月，並非同時交付，故亦不可能構成想
    像競合犯。因此，併案部分與本件有罪部分，並無裁判上一罪之關係，本院不得
    審理，應退回由檢察官另行偵辦，併此敘明。
據上論結，應依刑事訴訟法第四百五十二條、第二百九十九條第一項前段，刑法第三
百四十六條第一項、第三十條第二項、第四十一條第一項前段，罰金罰鍰提高標準條
例第一條前段、第二項，判決如主文。
本案經檢察官王碧霞到庭執行職務。
中        華        民        國    九十一    年    十二    月  二十五  日
                                          台灣士林地方法院刑事第二庭
                                              法  官  李  建  忠
右正本證明與原本無異。
如不服本件判決，得自判決送達之日起十日內，向本院提起上訴。
                                              書記官  曾  韻  蒔
中        華        民        國    九十一    年    十二    月  二十七  日
附錄：本判決論罪法條
刑法第三百四十六條第一項：
(單純恐嚇罪)
意圖為自己或第三人不法之所有，以恐嚇使人將本人或第三人之物交付者，處六月以
上五年以下有期徒刑，得併科一千元以下罰金。
